【裁判字號】    89,上易,953
【裁判日期】    890613
【裁判案由】    重利
【裁判全文】
臺灣高等法院臺南分院刑事判決              八十九年度上易字第九五三號    Ｇ
      上  訴  人
      即  被  告  甲  ○  ○
右上訴人因重利案件，不服臺灣嘉義地方法院八十九年度易字第二０二號中華民國八
十九年三月二十日第一審判決（起訴案號：臺灣嘉義地方法院檢察署八十九年度偵字
第一二四０號），提起上訴，本院判決如左：
      主      文
原判決撤銷。
甲○○乘他人急迫貸以金錢，而取得與原本顯不相當之重利，累犯，處有期徒刑參月
，如易科罰金以佰元折算壹日。
      事      實
甲○○曾於民國（下同）八十六年間犯重利罪，經本院判處有期徒刑七月確定，甫於
八十八年七月十日執行完畢，猶不知悔改，復於八十九年一月十五日，在嘉義市○○
○路六十一號，陳坤城所經營之海城大王海產店，得知陳坤城經營餐廳，需錢孔急，
竟乘陳坤城急迫用錢之際，借款新台幣（下同）十萬八千元予陳坤城，約定分三十日
償還，每日須繳還本金及利息四千元，三十日後共應償還十二萬元，相當於約月息十
三分，並自隔日起開始收取，即經營俗稱之「日仔會」，而取得與原本顯不相當之重
利，迄同年二月九日下午五時三十分許，其正向陳坤城收取當日借款本利及前日尚欠
一千元共計五千元時，為警當場查獲，並扣得該五千元。案經嘉義市警察局移送台灣
嘉義地方法院檢察署檢察官偵查起訴。
      理      由
一、右開重利之犯罪事實，已迭據上訴人即被告甲○○，先後在警訊及歷次偵審中坦
    承不諱，核與被害人陳坤城在警訊中所指訴之情節相符，並有經警所查獲已收取
    之本金利息五千元扣案為憑，又借貸契約必當事人雙方意思合致始能成立，即被
    告亦自承上開之借款付息係其與被害人所同意，是縱如被告所言其之所以借款予
    被害人陳坤城，係應被害人陳坤城之請求，亦無礙其重利犯行之成立。本件事證
    已臻明確，被告之犯行洵堪認定，應予依法論科。
二、核被告所為，係犯刑法第三百四十四條之重利罪。其曾有前開犯罪事實欄所載之
    犯罪前科，不惟已為其所自承，並有其刑案資料查註紀錄表及其全國前案紀錄表
    在卷為憑，其於有期徒刑執行完畢後，五年內再犯本件有期徒刑以上之罪，為累
    犯，應依法加重其刑。原審據予論罪科刑，固非無見；惟按重利罪之利息於民事
    而言僅屬自然債務，且債權人本得收取債務人所償還之本金及利息，乃原審竟將
    被害人陳坤城所清償扣案之本金及利息共五千元，認係被告犯重利罪所用及所得
    之物，而併予宣告沒收，尚有未洽。被告上訴意旨，認其係應被害人陳坤城請求
    始為貸借犯行，原判決顯然量刑過重，指摘原判決不當，雖非可取；惟原判決既
    有可議，自應由本院將原判決予以撤銷改判。爰審酌被告之素行、犯罪之動機、
    目的、手段、所生危害、及其犯後態度等一切情狀，仍對其量處有期徒刑三月，
    並諭知如易科罰金以三百元折算一日之標準，以資懲儆。
三、據上論斷，應依刑事訴訟法第三百六十九條第一項前段、第三百六十四條、第二
    百九十九條第一項前段，刑法第三百四十四條、第四十七條、第四十一條，罰金
    罰鍰提高標準條例第一條前段、第二條，判決如主文。
本案經檢察官蘇南桓到庭執行職務。
中    華    民    國      八十九      年      六      月      十三      日
                                  臺灣高等法院臺南分院刑事第二庭
                                      審判長法官  游    明    仁
                                            法官  蘇    重    信
                                            法官  林    永    茂
右正本證明與原本無異。
不得上訴。
                                      法院書記官  楊    清    旺
中    華    民    國      八十九      年      六      月     十四       日
附錄法條：
刑法第三百四十四條：乘他人急迫、輕率或無經驗，貸以金錢或其他物品，而取得與
                    原本顯不相當之重利者，處一年以下有期徒刑、拘役或科或併
                    科一千元以下罰金。


司法院資訊處製作；財團法人民間司法改革基金會備份。
